【裁判字號】    99,上訴,1534
【裁判日期】    991027
【裁判案由】    妨害兵役
【裁判全文】
臺灣高等法院高雄分院刑事判決        99年度上訴字第1534號
上  訴  人  臺灣高雄地方法院檢察署檢察官
被      告  甲○○
上列上訴人因被告妨害兵役案件，不服臺灣高雄地方法院99年度
易緝字第102 號中華民國99年7 月30日第一審判決（起訴案號：
臺灣高雄地方法院檢察署93年度偵字第23704 號），提起上訴，
本院判決如下：
     主  文
上訴駁回。
     事  實
一、甲○○係役齡男子，意圖避免徵兵處理，於民國92年10月1
    日至高雄市左營區公所填寫役男出境申請書，知悉如屆期無
    故未歸，經催告仍未返國接受徵兵處理時，已觸犯妨害兵役
    治罪條例之規定，竟於92年10月29日以觀光名義出境後，未
    依期於同年11月29日返國。嗣高雄市左營區公所於93年1 月
    27日以高市左區兵字第0930000984號函催告促請甲○○之母
    親鄭夙娟，通知甲○○即刻返國並接受徵兵處理，惟未獲置
    理。高雄市左營區公所遂於93年7 月28日以高市左區兵字第
    0930008815號函送甲○○之徵兵檢查通知書，但因查無此人
    遭退回而無法送達，後經查悉甲○○父母親住在臺北市內湖
    區，高雄市左營區公所旋即於93年8 月18日以高市左區兵字
    第0930009493號函，再次遞送甲○○之役男徵兵檢查通知書
    ，通知甲○○應於同年9 月16日至高雄市民生醫院接受體檢
    ，並經甲○○之父親黃勢志親收該函。惟甲○○經其父親轉
    告通知後仍無故不遵期報到、受檢，經高雄市左營區公所函
    知高雄市政府後，始悉上情。
二、案經高雄市政府函送臺灣高雄地方法院檢察署檢察官偵查後
    聲請簡易判決處刑。
    理  由
一、按本件被告甲○○所犯係死刑、無期徒刑、最輕本刑為3 年
    以上有期徒刑以外之罪，其於審判程序就前揭被訴事實為有
    罪之陳述，經告知簡式審判程序之旨，並聽取其與公訴人之
    意見後，本院認無不得或不宜改依簡式審判程序進行之處，
    爰依刑事訴訟法第364 條準用同法第273 條之1 第1 項，裁
    定本件進行簡式審判程序，合先敘明。
二、上揭事實，業據被告於本院審理時坦承不諱，並有高雄市左
    營區妨害兵役案件調查表、役男出境申請書、境管局入出境
    資料查詢表、高雄市左營區公所93年1 月27日高市左區兵字
    第0930000984號函、93年7 月28日高市左區兵字第09300088
    15號函、93年8 月18日以高市左區兵字第0930009493號函、
    93年役男徵兵檢查通知、高雄市左營區役男參加93年9 月16
    日第1 場徵兵檢查名冊、甲○○個人戶籍資料及上開函件之
    送達證書各1 紙在卷可稽（臺灣高雄地方法院檢察署93年度
    發查字第5004號卷第2 頁至第17頁），足證被告之自白核與
    事實相符，本件事證明確，被告犯行堪以認定，應予依法論
    科。
三、核被告甲○○所為，係犯妨害兵役治罪條例第3 條第7 款之
    妨害役男徵兵處理罪。原審認定被告犯行明確，適用妨害兵
    役治罪條例第3 條第7 款之規定，並審酌被告明知服兵役係
    應盡之義務，竟假借觀光之名義申請出境後，滯留國外求學
    而未如期返國接受徵兵處理，經主管機關發函催告返國接受
    徵兵體檢，仍置之不理，迄至99年7 月27日始返國，不僅妨
    害國家對於兵役事務之有效管理，且破壞國家對於徵兵制度
    執行之公平性，其所為應受非難，惟念其犯後坦承犯行，尚
    有悔意，並無前案紀錄，有臺灣高等法院被告前案紀錄表1
    份附卷供查，素行良好，並斟酌其犯罪動機、目的及公訴人
    求處有期徒刑6 月應屬過重等一切情狀，量處如原判決主文
    所示之刑，並比較修正前後刑法第41條第1 項之規定，說明
    應適用修正前之規定及刪除前罰金罰鍰提高標準條例第2 條
    前段較有利於被告，而諭知易科罰金之折算標準，並敘明被
    告係於94年7 月12日，經原審法院以94年雄院貴刑堅緝字第
    0722 號 發布通緝，並於99年7 月27日因返國經航空警察局
    緝獲之事實，有上開通緝書及內政部警政署航空警察局高雄
    分局刑案偵查卷在卷可參（原審94年度易字第357 號卷第37
    頁），因被告未於96年12月31日前自動歸案接受審判，依中
    華民國96年罪犯減刑條例第5 條之規定，不得減刑等情，其
    認事用法及量刑均合法妥適，應予維持。檢察官上訴意旨固
    以：被告故意規避國民服兵役之義務，破壞國家徵兵之公平
    性，意圖避免徵兵處理，犯罪情節重大，原審量處有期徒刑
    3 月，量刑尚屬過輕等語指摘原判決不當，惟按關於刑之量
    定，係實體法上賦予法院得為自由裁量之事項，倘其未有逾
    越法律所規定之範圍，或濫用其權限，即不得任意指摘為違
    法（最高法院75年台上字第7033 號 判例要旨足參），原審
    審酌前述一切情狀，量處被告有期徒刑3 月，並未違法，亦
    無顯然與比例原則、公平正義原則或法律目的有違之情事，
    且被告雖經通緝，然係自行返國歸案，目前仍須依法補服兵
    役，檢察官求刑有期徒刑6 月，尚屬過重，從而，檢察官上
    訴意旨指摘原判決量刑過輕，尚難認有理由，亦應予駁回。
據上論斷，應依刑事訴訟法第368 條、第364 條、第273 條之1
第1 項，判決如主文。
本案經檢察官鍾忠孝到庭執行職務。
中    華    民    國    99    年    10    月    27    日
                  刑事第十庭    審判長法  官  陳中和
                                      法  官  林水城
                                      法  官  蔡國
以上正本證明與原本無異。
如不服本判決應於收受本判決後10日內向本院提出上訴書狀，其
未敘述上訴理由者，並得於提起上訴後10日內向本院補提理由書
狀（均須按他造當事人之人數附繕本）「切勿逕送上級法院」。
中    華    民    國    99    年    10    月    27    日
                                      書記官  周青玉
附錄本判決論罪科刑法條：
妨害兵役治罪條例第3條
役齡男子意圖避免徵兵處理，而有下列行為之一者，處5 年以下
有期徒刑：
一、徵兵及齡男子隱匿不報，或為不實之申報者。
二、對於兵籍調查無故不依規定辦理者。
三、徵兵檢查無故不到者。
四、毀傷身體或以其他方法變更體位者。
五、居住處所遷移，無故不申報，致未能接受徵兵處理者。
六、未經核准而出境，致未能接受徵兵處理者。
七、核准出境後，屆期未歸，經催告仍未返國，致未能接受徵兵

司法院資訊處製作；財團法人民間司法改革基金會備份。
